【裁判字號】    98,訴,1960
【裁判日期】    990315
【裁判案由】    違反毒品危害防制條例
【裁判全文】
臺灣彰化地方法院刑事判決              98年度訴字第1960號
公  訴  人  臺灣彰化地方法院檢察署檢察官
被      告  丙○○
選任辯護人  林文成律師
上列被告因違反毒品危害防制條例等案件，經檢察官提起公訴（
98年度偵字第5239號），本院判決如下：
    主  文
丙○○明知為禁藥而轉讓，處有期徒刑捌月。
    犯罪事實
一、丙○○明知大麻乃毒品危害防制條例第2 條第2 項第2 款所
    定之第二級毒品，且為藥事法所公告之禁藥，不得非法持有
    、轉讓。其於民國98年3 月19日（星期四）晚間約7 時許，
    邀同友人甲○○一同前往彰化縣溪湖鎮某家電器行採購電視
    ，下完定單後，丙○○表示要找其他友人，而與甲○○一同
    至溪湖軍機公園與丙○○友人乙○○碰面，乙○○乘坐友人
    機車到場，彼四人即在溪湖軍機公園喝酒聊天，席後乙○○
    友人先行騎機車離去，丙○○即開車附載甲○○、乙○○，
    一起陪同甲○○返家。詎丙○○竟基於無償轉讓大麻之犯意
    ，於同日晚間9 、10時許，抵達甲○○位於彰化縣溪湖鎮○○路○ 段4 號之住處車庫後，自車上取出裝有大麻花之夾鏈
    袋1 只，從中取出1 小部分大麻交給甲○○，並表示在從事
    性行為時施用大麻可以助興，因甲○○表示不會使用，丙○○即將香菸之菸草部分拿掉，把大麻花剪成碎段置入香菸後
    捲好交予甲○○，因隔天還要上班，甲○○在丙○○、乙○○離去後，即將大麻丟在房間內，未即使用。嗣甲○○於98
    年3 月27日（星期五）晚間10時20分許，因適逢周末，想嚐
    試一下，遂將該摻有大麻之香菸點燃後施其煙霧，惟因其施
    用後身體甚為不適，乃撥打110 報警自首求援，經勤務中心
    通報彰化縣警察局溪湖分局，由該分局警員蘇益智等人前往
    處理，並協助甲○○搭乘救護車至行政院衛生署彰化醫院急
    救，經採集甲○○尿液檢驗結果，確呈大麻陽性反應（濃度
    為79ng/ml ），經警員蘇益智詢問甲○○大麻來源，甲○○
    即告知上開丙○○交付大麻之過程，因而查悉上情（甲○○
    涉嫌施用第二級毒品部分，業經本院裁定送觀察、勒戒後，
    認無繼續施用毒品之傾向，由臺灣彰化地方法院檢察署檢察
    官以98年度毒偵字第1355號為不起訴處分在案）。
二、案經彰化縣警察局溪湖分局報請臺灣彰化地方法院檢察署檢
    察官偵查起訴。
    理  由
壹、證據能力部分：
一、按被告以外之人於審判外之言詞或書面陳述，除法律有規定
    者外，不得作為證據；惟被告以外之人於偵查中向檢察官所
    為陳述，除顯有不可信之情況者外，得為證據，刑事訴訟法
    第159 條第1 項、159 條之1 第2 項定有明文。蓋因檢察官
    與法官同為司法官署，且檢察官代表國家偵查犯罪，依法有
    訊問被告、證人及鑑定人之權力，且須對被告有利、不利之
    情形均應注意，況徵諸實務運作，檢察官實施刑事偵查程序
    ，亦能恪遵法定程序之要求，不致有違法取證情事且可信度
    極高，是被告以外之人前於偵查中已具結而為證述，除反對
    該項供述得具有證據能力之一方，已釋明「顯有不可信之情
    況」之理由外，不宜以該證人未能於審判中接受他造之反對
    詰問為由，即遽指該證人於偵查中之陳述不具證據能力，方
    符前揭法條之立法意旨。查本案證人甲○○、乙○○於檢察
    官偵查中所為之陳述，均經具結，被告及辯護人等均未提及
    檢察官在偵查時，有任何不法取供之情形，是前揭證人於偵
    查中之證言自具有證據能力。
二、按測謊鑑定，係依一般人若下意識刻意隱瞞事實真相時，會
    產生微妙之心理變化，例如：憂慮、緊張、恐懼、不安等現
    象，而因身體內部之心理變化，身體外部之生理狀況亦隨之
    變化，例如：呼吸急促、血液循環加速、心跳加快、聲音降
    低、大量流汗等異常現象，惟表現在外之生理變化，往往不
    易由肉眼觀察，乃由測謊員對受測者提問與待證事實相關之
    問題，藉由科學儀器（測謊機）紀錄受測者對各個質問所產
    生細微之生理變化，加以分析受測者是否下意識刻意隱瞞事
    實真相，並判定其供述是否真實；測謊機本身並不能直接對
    受測者之供述產生正確與否之訊號，而係測謊員依其專業之
    學識及經驗，就測謊紀錄，予以客觀之分析解讀。至於測謊
    鑑定究竟有無證據能力，刑事訴訟法並無明文規定，惟實務
    上，送鑑單位依刑事訴訟法第208 條第1 項規定，囑託鑑定
    機關為測謊檢查，受囑託機關就檢查結果，以該機關名義函
    覆原囑託之送鑑單位，該測謊檢查結果之書面報告，即係受
    囑託機關之鑑定報告，該機關之鑑定報告，形式上若符合測
    謊基本程式要件，包括：(一)經受測人同意配合，並已告知得
    拒絕受測，以減輕受測者不必要之壓力。(二)測謊員須經良好
    之專業訓練與相當之經驗。(三)測謊儀器品質良好且運作正常
    。(四)受測人身心及意識狀態正常。(五)測謊環境良好，無不當
    之外力干擾等要件，即賦予證據能力；又按倘測謊人員具備
    專業之知識技能，復事先獲得受測者之同意，所測試之問題
    及其方法又具專業可靠性時，該測謊結果，如就否認犯罪有
    不實之情緒波動反應，雖不能採為有罪判決之唯一依據，但
    非無證據能力（最高法院92年度臺上字第3822號及94年度臺
    上字第1753號判決意旨參照）。本件經臺灣彰化地方法院檢
    察署委託內政部警政署刑事警察局對被告丙○○及證人甲○○實施測謊後，該局所出具之測謊鑑定書1 份，其內容除記
    載鑑定方法：熟悉測試法（The Acquaintance Test ）、區
    域比對法（The Zone Comparison Technique ）外，並附有
    本件被告丙○○及證人甲○○之測謊儀器測試具結書（同意
    書）、測謊問卷內容題組、測謊圖譜、測謊圖譜分析量化表
    、施測者（測謊員）之測謊工作學經歷說明及資格證明，具
    備測謊專業能力；又本次施測過程依序為：簽具測謊儀器測
    試具結書（其中載明得拒絕施測之權利）、會談評估受測人
    之身心及意識狀態是否處於正常狀況、以熟悉測試法檢測生
    理反應是否正常，再以區域比對法進行關鍵問題之測試，足
    認上開鑑定書形式上已符合上開之測謊基本程式要件（參見
    內政部警政署刑事警察局98年10月22日刑鑑字第0980147381
    號測謊鑑定書1 份、99年1 月20日刑鑑字第0990007405號函
    說明暨所附題組1 份），是上述測謊鑑定書具有證據能力。
三、又被告以外之人於審判外之陳述，雖不符刑事訴訟法第159
    條之1 至第159 條之4 之規定，而經當事人於審判程序同意
    作為證據，法院審酌該言詞陳述或書面陳述作成時之情況，
    認為適當者，亦得為證據。當事人、代理人或辯護人於法院
    調查證據時，知有第159 條第1 項不得為證據之情形，而未
    於言詞辯論終結前聲明異議者，視為有前項之同意，刑事訴
    訟法第159 條之5 定有明文。查本案其餘卷證，公訴人、被
    告及其選任辯護人均不爭執其證據能力，本院復衡以該等供
    述證據作成時之情況，應為適當，是可認後述所引用證據之
    證據能力均無疑義，合先敘明。
貳、認定事實所憑之證據、理由
一、訊據被告丙○○固不否認伊有於98年3 月19日晚間7 時許約
    友人甲○○一同去彰化縣溪湖鎮某賣場選購電視，其後並有
    搭載甲○○返回其位於彰化縣溪湖鎮○○路○ 段4 號之住處
    ，惟矢口否認有前開無償轉讓大麻之犯行，辯稱：伊只載甲○○回住處，並無下車，亦未拿大麻給甲○○，伊本身並無
    吸毒前科，應係甲○○積欠伊5 、6 千元未還，經伊催討而
    心生不悅，始設詞誣陷伊云云。其辯護人則為被告辯護稱：
    被告並無吸毒前科，且為警採尿檢驗，亦無施用毒品之反應
    ，本件除證人甲○○之指訴外，並無其他證據證明，又被告
    與證人甲○○之通聯紀錄，並無法得知彼二人之談話內容為
    何，證人甲○○說要發現正義而檢舉被告，卻又將大麻丟到
    水溝，且甲○○施用毒品後身體不適，應該先叫救護車來送
    醫急救，甲○○反而撥打電話報警處理，且依被告（高職畢
    業）與甲○○（國外大學畢業）之學經歷，被告均不如甲○○，何能誘使甲○○犯罪，再被告在全國加油站上班，該工
    作不容許有任何前科，被告不可能以身試法丟了工作等語。
二、經查：
（一）上開證人甲○○於98年3 月27日晚間，因施用第二級毒品
      大麻後身體不適，經警員蘇益智協助送醫急救後，由醫院
      採集其尿液進行檢驗，發現甲○○尿液檢體呈現大麻陽性
      反應（濃度79ng/ml ），而經本院裁定將甲○○送觀察、
      勒戒等節，業據證人甲○○迭於98年4 月3 日警詢、98年
      6 月23日偵查中及本院99年3 月1 日審理時指證綦詳，並
      經證人即承辦警員蘇益智於本院99年3 月1 日審理時到庭
      結證明確，並有行政院衛生署彰化醫院檢驗科檢驗報告單
      （甲○○）1 紙、該院98年12月1 日函暨所附甲○○就診
      病歷影本1 份，及彰化縣警察局溪湖分局98年12月1 日函
      暨所附受理各類案件紀錄表、職務報告書、員警工作紀錄
      簿等件附卷可稽，堪以認定。
（二）且證人甲○○所稱：當天被告丙○○打電話給伊，約伊一
      起去採購電視，其後並在溪湖軍機公園與被告友人乙○○
      等人一同飲酒，嗣由被告載伊及乙○○返回住處等節，為
      被告所不爭執，且經證人乙○○證述屬實，並有被告丙○○所使用之0000-000000 號行動電話雙向通聯紀錄在卷可
      佐（參見偵查卷第35頁，被告所使用之0000-000000 號行
      動電話，於98年3 月19日17時50分、18時27分，確有發話
      予甲○○所持用之0000-000000 號行動電話之紀錄），洵
      堪認定。再證人甲○○證述：當天被告載伊返回住處後，
      被告、乙○○均有下車，被告還自車上取出大麻，在伊住
      處車庫將大麻填入香菸內後交付伊後，被告開車載乙○○
      離去，稍後被告又撥打電話予伊表示皮包不見，詢問伊有
      無看見等語，此亦有前揭雙向通聯紀錄足憑（參見偵查卷
      第35頁，被告所使用之0000-000000 號行動電話，於98年
      3 月19日21時56分、22時3 分，確有與甲○○所持用之00
      00-000000 號行動電話發話及受話之紀錄），對此被告及
      證人乙○○二人均雖否認有下車之情事，惟被告並不否認
      伊有於當日離開甲○○住處後，撥打電話予甲○○詢問是
      否看見皮包乙事，再參酌上開電話紀錄，21時56分被告打
      給甲○○後，約莫數分鐘，甲○○再回電予被告，可知甲○○係在伊住處找尋確認後再回電予被告，是證人甲○○
      所述被告確有在伊住處停留等語屬實，被告與證人乙○○
      否認有下車停留，核與事實不符，應屬避重就輕之詞。尤
      有甚者，證人甲○○於本院審理時明白證述：「98年3 月
      28日（即送醫後隔天）早上我有用亞太電信0000-000000
      打電話給他，我跟他說我被你害慘了，我已經報警了。那
      時早上我跟他說我被你害慘了，他就用他電話打二、三通
      電話到我這支亞太，他叫我出庭的時候要翻供，因為我說
      警察局那邊已經備案了。因為很多毒品案都是你隨便說一
      個，如果沒有那個人就可以結掉了」等語，參酌上開雙向
      通聯紀錄，可知甲○○所使用之亞太電信0000-000000 號
      行動電話，於98年3 月28日清晨6 時58分許，確有先撥打
      給被告所使用之0000-000000 號行動電話，隨後被告即於
      同日7 時3 分、9 時3 分、9 時14分有多次回電予甲○○
      之紀錄，通話時間非短（參見偵查卷第39頁）。茲甲○○
      係於98年3 月28日清晨6 時30分出院（本院卷第22頁），
      一出院立即撥打電話通知被告，當時仍屬清晨時分，時間
      甚早，若非要事，鮮少有人會在一大清早擾人清夢，且被
      告連續3 通回撥，堪認證人甲○○所述被告係聽聞已報案
      而前來求情乙事，可以採信。是以被告雖於98年4 月22日
      經警採集尿液送驗結果，並無任何毒品陽性反應（參卷附
      詮昕科技股份有限公司98年5 月11日、98年12月4 日濫用
      藥物尿液檢驗報告），然以前述可知，被告於98年3 月28
      日即已知悉證人甲○○有報警處理，則被告有所防備亦屬
      必然，而以尿液檢驗毒品反應，多僅能處理三、四日所為
      之施用毒品行為，則被告迄於98年4 月22日始經警採集尿
      液送驗，其無法檢驗出毒品反應，亦不違常理。
（三）本院審酌證人甲○○所述各節，就其於98年3 月19日當日
      與被告之互動情形（諸如：當天晚上被告約同甲○○一起
      前往採購電視、二人隨後至溪湖軍機公園與被告其他友人
      乙○○等人碰面飲酒、再由被告載同甲○○、乙○○返回
      甲○○之住處、被告如何取出裝有大麻花之夾鏈袋及將大
      麻填入香菸後交付甲○○），及嗣後被告打電話要求伊翻
      供等情節，描述甚為鉅細靡遺，並且前後一致，又與卷證
      資料如通聯紀錄等相互吻合，至堪採信。又證人甲○○就
      其檢舉被告之動機，其陳述如下：「吸食後會胡思亂想，
      當時全身很痛苦，可能吸食多量還是怎樣，產生吸食毒品
      會害了自己以後沒辦法像正常人一樣過日子，開始覺得他
      拿這種東西以後會害很多人」等詞，參諸證人甲○○與被
      告並無深仇大恨，應知悉轉讓毒品有相當之罪責，且自己
      若誣告他人刑事案件，亦有刑責，證人甲○○實無必要故
      意設詞誣陷被告，況若甲○○有意誣指被告，大可控訴被
      告係販賣毒品，何以僅指證被告無償轉讓毒品，綜上，堪
      認證人甲○○施用毒品後確因施用毒品害人害己，始會向
      警員自首，被告或辯護人以證人甲○○主動向警員自首而
      質疑證人之證詞，不足憑採。
（四）綜上所述，本件被告確有轉讓大麻予甲○○之事實，被告
      前揭所辯，顯係事後圖卸刑責、避重就輕之詞，不足採信
      。本件事證明確，被告上開犯行洵堪認定，應依法論科。
參、論罪科刑：
一、查大麻屬毒品危害防制條例所定之第二級毒品，亦屬中央衛
    生主管機關明令公告禁止製造、輸入、輸出販賣或陳列之毒
    害藥品（禁藥，參見行政院衛生署60年10月2 日衛署藥字第
    04795 號公告），不得轉讓。且按藥事法第83條第1 項法定
    刑為7 年以下有期徒刑，得併科新臺幣500 萬元以下罰金，
    較毒品危害防制條例第8 條第2 項法定刑6 月以上5 年以下
    有期徒刑，得併科新臺幣70萬元以下罰金為重。又藥事法第
    83條第1 項係於93年4 月21日修正公布，同年月23日施行，
    亦為毒品危害防制條例之後法。另毒品之範圍尚包括影響精
    神物質與其製品，而藥事之管理，則非僅止於藥品之管理。
    毒品未必係經公告之禁藥，禁藥亦未必為毒品，因而毒品危
    害防制條例與藥事法二者，並無必然之特別法與普通法關係
    ，故除有轉讓之第二級毒品達毒品危害防制條例第8 條第6
    項之一定數量，經依法加重後之法定刑較藥事法第83條第1
    項之法定刑為重之情形外，因藥事法第83條第1 項為後法，
    且為重法，應優先適用藥事法處罰（臺灣高等法院暨所屬法
    院94年法律座談會刑事類提案第8 號結論意旨、最高法院96
    年度臺非字第296 號判決、97年度臺非字第397 號判決意旨
    參照）。查本案被告轉讓大麻之數量，僅為1 支香菸可以使
    用之數量，應尚未達於毒品危害防制條例第8 條第6 項所定
    應加重其刑之法定數量【即淨重達10公克以上，行政院93年
    1 月7 日公布「轉讓持有毒品加重其刑之數量標準」，明定
    轉讓持有第二級毒品淨重達10公克以上加重其刑，嗣因毒品
    危害防制條例第11條修正，就單純持有毒品達一定純質淨重
    ，另設罰則，是行政院乃於98年11月20日公布「轉讓毒品加
    重其刑之數量標準」，將「持有」二字刪除，惟數量標準並
    無變更】。
二、是核被告丙○○所為，係犯藥事法第83條第1 項之轉讓禁藥
    罪。起訴書僅記載毒品危害防制條例第8 條第2 項之規定，
    洵非有洽，惟本院已於審理時諭知變更起訴法條之意旨。被
    告轉讓大麻前持有之低度行為，為轉讓之高度行為吸收，不
    另論罪。爰審酌被告明知大麻對於人體健康戕害甚巨，竟將
    該禁藥即第二級毒品轉讓予友人甲○○，不僅危害他人健康
    ，亦造成社會秩序之潛在危險性，兼衡其素行尚屬良好、智
    識程度（高職畢業），暨犯後否認犯行之態度等一切情狀，
    量處如主文所示之刑，以示懲儆。
據上論斷，應依刑事訴訟法第299 條第1 項前段、第300 條，藥
事法第83條第1 項，判決如主文。
本案經檢察官趙冠瑋到庭執行職務。
中    華    民    國    99    年    3    月    15    日
                  刑事第七庭   審判長法  官  葉明松
                                     法  官  胡宜如
                                     法  官  郭麗萍
以上正本證明與原本無異。
如不服本判決應於收受送達後10日向本院提出上訴書狀，並應敘
述具體理由；其未敘述上訴理由者，應於上訴期間屆滿後20日內
向本院補提理由書（均須按他造當事人之人數附繕本）「切勿逕
送上級法院」。
中    華    民    國    99    年    3     月    16    日
                                     書記官  吳冠慧
附錄本案論罪科刑法條全文
藥事法第83條：
明知為偽藥或禁藥，而販賣、供應、調劑、運送、寄藏、牙保、
轉讓或意圖販賣而陳列者，處7 年以下有期徒刑，得併科新臺幣
5 百萬元以下罰金。
犯前項之罪，因而致人於死者，處7 年以上有期徒刑，致重傷者
，處3 年以上12年以下有期徒刑。
因過失犯第1 項之罪者，處2 年以下有期徒刑、拘役或科新臺幣
30萬元以下罰金。
第1 項之未遂犯罰之。

司法院資訊處製作；財團法人民間司法改革基金會備份。
